最高法院民事判決　　　　　　九十四年度台上字第二０四四號
　　上　訴　人　乙○○
　　訴訟代理人　沈宏裕律師
　　被 上訴 人　甲○○
　　　　　　　　　　　　樓
上列當事人間回復繼承權事件，上訴人對於中華民國九十三年五
月十一日台灣高等法院第二審判決（九十一年度家上字第二四三
號），提起上訴，本院判決如下：
    主  文
上訴駁回。
第三審訴訟費用由上訴人負擔。
    理  由
本件上訴人主張：伊為訴外人即被繼承人林振豐之次子，林振豐
於民國八十七年四月十八日去世，伊為第一順位法定繼承人之一
，詎被上訴人即林振豐之長子甲○○竟假冒伊名義為聲請人，於
八十七年六月十八日委由代書陳詰內為撰狀人，偽造伊署押，提
出民事聲明拋棄繼承狀及林振豐繼承系統表，向台灣士林地方法
院（下稱士林地院）聲請拋棄伊對被繼承人林振豐遺產之繼承權
，經士林地院以八十七年七月十日士院民安八十七繼字第二七五
號函准予備查，經伊提起自訴，最高法院判決被上訴人偽造私文
書罪刑確定在案，為此求為確認伊對被繼承人林振豐遺產有繼承
權存在之判決。
被上訴人則以：依里長高新發、鄰長黃獻深所出具之上訴人出生
證明書之申報登記資料為「父不詳、母周選」。另依台北市內湖
區戶政事務所之認領登記申請書、認領同意書影本所載，林振豐
當時所認領者為周勝雄（上訴人之原名），七十年間，上訴人在
外經商，因其平日所稱父親之林振豐姓林，而其卻姓周，且友人
王進三，擬向被上訴人之母親遊說，同意讓其報戶口，並以由林
振豐認領之方式，登記為林振豐之子，且聲明日後不會繼承林振
豐名下財產，故被上訴人之家人、親戚、上訴人、周選等均早知
上訴人非林振豐與周選所親生，而係周選抱回來與林振豐共同所
扶養，且周選於台灣高等法院八十八年度上訴字第四一四四號偽
造文書一案中，亦自承上訴人非其所生，足證林振豐當時所為認
領係屬錯誤之認領，並不生效力，故上訴人既非林振豐所親生，
其自非林振豐之繼承人等語，資為抗辯。
原審審理結果以：被上訴人及訴外人林美月為被繼承人林振豐之
婚生子女，林振豐於八十七年四月十八日去世。上訴人非林振豐
之婚生子女，其於七十年十月三十日為林振豐所認領。又被上訴
人因偽造上訴人拋棄繼承書，經法院判決偽造文書有罪確定，有
戶籍謄本、繼承系統表、士林地院八十七年度自字第三五一號、
臺灣高等法院八十八年度上訴字第四一四四號、及最高法院九十
一年度台上字第七五七０號刑事判決影本可稽，且為兩造所不爭
，堪信為真實。上訴人未拋棄繼承權亦足認定。惟經原審囑託國
立台灣大學醫學院附設醫院鑑定上訴人與訴外人林美月（被繼承
人林振豐之長女，即上訴人之胞姐）是否具有血緣關係，結果為
：「林美月與乙○○之手足關係概率（可能是同父同母手足之機
率為０．００００一八％。林美月與乙○○之半手足關係概率（
可能是同父異母或同母異父半手足的機率）為０．０九六八０七
％。」有鑑定報告可稽。是上訴人與林美月既無血緣關連，則上
訴人與林美月之被繼承人林振豐自無血緣關係，上訴人非林振豐
所生，至為明確。林振豐對上訴人之認領應屬無效，上訴人即非
被繼承人林振豐之繼承人。從而其主張被上訴人偽造其拋棄繼承
聲明書，雖屬實情，但上訴人既非林振豐所生，亦無繼承權，則
其請求確認其就林振豐之遺產有繼承權，自非有據，即屬不應准
許云云，為其心證之所由得，並說明兩造其餘攻擊防禦方法不予
審酌之理由，因而將第一審所為如上訴人聲明之判決廢棄，改判
駁回其訴，經核於法洵無違誤。查因認領而發生婚生子女之效力
，須被認領人與認領人間具有真實之血緣關係，否則其認領為無
效，本院著有八十六年台上字第一九○八號判例參照。上訴人既
與林振豐無血緣關係，林振豐對上訴人之認領行為應為無效。上
訴人就林振豐之遺產無繼承權，原審為上訴人敗訴之判決，並無
不合。上訴論旨，就原審取捨證據、認定事實之職權行使，指摘
原判決違背法令，求予廢棄，非有理由。
據上論結，本件上訴為無理由。依民事訴訟法第四百八十一條、
第四百四十九條第一項、第七十八條，判決如主文。
中　　華　　民　　國　九十四　年　十一　　月　　十　　日
                      最高法院民事第八庭
                          審判長法官  朱　建　男
                                法官  顏　南　全
                                法官  許　澍　林
                                法官  袁　靜　文
                                法官  鄭　傑　夫
      本件正本證明與原本無異
                                      書  記  官
中　　華　　民　　國　九十四　年　十一　　月　二十三　日
                                                       j
